【裁判字號】    91,易,492
【裁判日期】    920124
【裁判案由】    傷害等
【裁判全文】
臺灣士林地方法院刑事判決                          九十一年度易字第四九二號
    公  訴  人  臺灣士林地方法院檢察署檢察官
    被      告  丁○○
                己○○
                戊○○
                辛○○○
                壬○○
    右  二  人
    選任辯護人  魯寶文律師
右列被告因傷害等案件，經檢察官提起公訴（九十年度偵字第七四一九號、九十年度
偵字第一一二三七號），本院判決如左：
    主  文
丁○○連續傷害人之身體，處有期徒刑肆月，如易科罰金，以參佰元折算壹日。
己○○、戊○○共同傷害人之身體，各處拘役伍拾日，如易科罰金，均以參佰元折算
壹日。
壬○○傷害人之身體，處有期徒刑參月，如易科罰金，以參佰元折算壹日。
辛○○○傷害人之身體，處拘役貳拾日，如易科罰金，以參佰元折算壹日。
    事  實
一、丁○○、己○○、戊○○三人為父子，辛○○○、壬○○為母子，五人均在台北
    市○○區○○街七八號「成德市場」內擺攤營生，二家攤位相互為鄰。於民國九
    十年六月二十四日上午六時四十分許，五人於市場內因細故為以下之傷害行為：
    (一)緣壬○○將公有手推車一台擺放在其所承租之市場第一四五號攤位之攤架下，
      適丁○○手持市場內之公有長柄圓鍬一支站在附近清理水溝，認手推車擋住造
      成清理不便，其子己○○遂將手推車移向謝家之攤位，二方遂心生怨隙，互起
      口角，壬○○因心生不滿，乃基於傷害之故意，使力將手推車反向推向丁○○
      、己○○，致二人遭手推車撞擊，丁○○因而受有左手第五掌骨骨折、前胸挫
      傷之傷害，己○○則受有右前臂瘀傷之傷害。
    (二)丁○○遭撞擊後，亦心生不滿，基於傷害之概括犯意，先持圓鍬朝辛○○○敲
      擊一次，致辛○○○因此受有頭部七公分之撕裂傷。
    (三)壬○○見其母親頭部流血，前去探視母親傷勢，丁○○再承續上揭傷害之概括
      犯意，並與其子己○○、戊○○基於共同傷害之犯意聯絡，由己○○、戊○○
      拉住壬○○，分別以腳踢壬○○之腹部、以手肘擊壬○○之頭部以毆打之，丁○○並乘機持圓鍬敲壬○○，致壬○○受有頭皮撕裂傷一公分、右手臂裂傷一
      公分、右肩擦傷一公分之傷害。
    (四)辛○○○遭傷害後，亦手持掃帚毆打己○○，致己○○受有手臂擦傷二Ｘ二公
      分之傷害。
二、案經丁○○、己○○、辛○○○、壬○○訴由臺北市政府警察局南港分局報請臺
    灣士林地方法院檢察署檢察官偵查起訴。
    理  由
一、訊據被告丁○○、己○○、戊○○、辛○○○及壬○○雖均坦承於上揭時、地發
    生爭執，惟均矢口否認有何傷害犯行，被告壬○○辯稱：我根本未將手推車推向
    蔡氏父子，丁○○手受傷，應該是他自己拿圓鍬打人用力過猛而受傷的等語；被
    告丁○○辯稱：我手掌遭手推車撞擊後，疼痛難當，不自主地將手中圓鍬往後拉
    越過頭頂，而誤傷辛○○○，我不知道辛○○○站在後面，也不知道辛○○○受
    傷，我也沒有打壬○○等語；被告己○○辯稱：是辛○○○拿木棍打我父親，我
    去擋架的，我並沒有打人等語；被告戊○○辯稱：我當時並不在現場，並未參與
    打架等語；被告辛○○○辯稱：我是被打，沒有打人等語。經查：
    (一)被告壬○○傷害丁○○、己○○部分：
      被告壬○○如何使力將圓鍬推向丁○○、己○○父子，致其等受傷乙節，業據
      被害人丁○○、己○○迭於偵、審中供述甚詳，而被害人二人受有事實欄所示
      之傷害，亦有台北市立忠孝醫院之驗傷診斷書影本二件附卷可稽，觀諸被害人
      丁○○所受「骨掌骨折」之傷害，核與被害人所供遭「手推車」沈重之金屬器
      具撞擊之情狀相符，被告辯稱：丁○○的傷勢是自己拿圓鍬使力過猛受傷的云
      云，核屬無稽。又徵諸事發之市○位○○○道狹窄，被告與被害人站立距離不
      遠，而手推車又係沈重之金屬器具，若朝人的方向推去，理當發生使人受傷之
      結果，被告壬○○對於此等事實，應知悉甚明，再稽之被害人丁○○甫將手推
      車置於謝家攤位之脈絡，被告壬○○使力將手推車朝被害人父子之方向推去，
      對於發生傷害之結果，亦應在其「意」「欲」的範圍，所為應係基於傷害之故
      意，而縱其未有傷害之直接故意，亦有未必故意，事證明確，被告壬○○犯行
      應堪認定。
    (二)被告丁○○傷害辛○○○部分：
      被告丁○○如何持圓鍬朝被害人辛○○○敲擊，致被害人受傷等情，業據被害
      人辛○○○迭於偵、審中供述在卷，被害人受有頭皮撕裂傷七公分之傷害，亦
      有台北市立忠孝醫院驗傷診斷書影本一件、該院九十一年十月二十八日北市忠
      醫歷字第０九一六０七九０五００號函暨檢附之病歷資料影本一份及被害人受
      傷照片三幀附卷可稽。被告雖辯稱：伊手掌遭手推車撞擊後骨折，疼痛難當，
      不自主地將手中圓鍬往後拉越過頭頂而誤傷辛○○○云云，惟查，圓鍬乃有相
      當體積與重量之器具，以被告身高一百七十三公分、被害人辛○○○身高一百
      六十三公分之高度，若非被告刻意使力舉起圓鍬，圓鍬如何可能越過被告頭頂
      而撞擊身高一百六十三公分之被害人辛○○○？而被告手掌骨遭撞擊後，依反
      射動作及物理之慣性作用，圓鍬理應係朝下方左右甩出，而非朝上舉起，被告
      所辯已有可疑。再觀諸被害人辛○○○受傷部位在「頭部」，所受傷勢為「撕
      裂傷」，核與被害人於本院審理中所陳：「丁○○和我是面對面站著，我當時
      是彎著腰要牽推車，他就拿圓鍬的鐵器側面直接打我的頭」（見本院九十二年
      一月三日審理筆錄）等語，以及證人丙○○○於偵查中證稱：「他們是面對面
      站著」（見九十年偵字第七四一九號偵查卷第五二頁）之情相符，是以，被告
      所辯尚不足採信，被告丁○○此部分犯行應堪認定。
    (三)被告己○○、戊○○、丁○○傷害壬○○部分：
      被害人壬○○遭被告己○○、戊○○、丁○○傷害之事實，業據被害人壬○○
      供明，並有台北市立忠孝醫院驗傷診斷書及東元綜合醫院之診斷證明書影本各
      一件及受傷照片一幀附卷可稽。又稽之證人甲○○所證「看見蔡家二個年輕人
      與壬○○纏在一起」、證人丙○○○證稱：「因為吵架，己○○、戊○○有和
      壬○○拉扯」等語，及事前二方發生爭執、事後被害人壬○○受傷之情，被害
      人壬○○遭被告己○○、戊○○傷害之事實，應堪認定，至於被告戊○○辯稱
      伊並未參與糾紛，當時伊在賣肉鬆不在現場云云，經查證人甲○○、乙○○、
      丙○○○、庚○○均證稱被告戊○○確實在現場，被告戊○○所辯應非屬實。
      又被告丁○○雖否認打傷壬○○，然查，證人丙○○○業於偵查中證稱：「壬○○的頭是被丁○○的圓鍬敲到，如何敲到我不清楚」（見臺灣士林地方法院
      檢察署九十年他字第一四八一號偵查卷第四七頁），又被害人壬○○受有頭皮
      撕裂傷之傷害，業據上述，而撕裂傷之造成，應非遭徒手毆打所致，而係遭鈍
      器所擊，觀諸被告等人以及上揭證人均一致供述在場者僅被告丁○○持圓鍬乙
      節，被害人壬○○指訴遭被告丁○○持圓鍬傷害之情，應屬事實，被告丁○○
      所辯不足採信。綜上，事證明確，被告丁○○、己○○、戊○○此部分犯行應
      堪認定。再者，稽之被告丁○○、己○○、戊○○三人為父子，其等傷害被害
      人壬○○之時間緊接，其等所為應係基於共同犯意之聯絡，亦堪認定。
    (四)被告辛○○○部分：
      被告辛○○○持掃帚毆打被害人己○○之事實，迭據被害人己○○於偵查、本
      院審理中指訴甚詳，被害人己○○受有擦傷之事實，亦有台北市立忠孝醫院驗
      傷診斷書影本附卷可按，核與被害人指訴之被害情節相符，衡諸被告辛○○○
      所為傷害犯行，亦與正當防衛要件有間，事證明確，被告辛○○○犯行應堪認
      定。
二、核被告丁○○、己○○、戊○○、辛○○○及壬○○所為，均係犯刑法第二百七
    十七條第一項之傷害罪。檢察官於起訴書原認被告壬○○、丁○○、辛○○○係
    犯刑法第二百八十四條第一項之過失傷害罪，核與本院審理結果不符，尚有未洽
    ，惟此部分業據檢察官審理當庭更正起訴法條（見本院九十二年一月三日審理筆
    錄），併予敘明之。被告丁○○、己○○、戊○○傷害壬○○部分，被告三人間
    有犯意之聯絡，行為之分擔，均為共同正犯（原起訴書漏論被告丁○○之共同正
    犯之犯罪型態，檢察官亦已當庭更正之，併予敘明之）。被告壬○○所犯傷害罪
    ，係一行為侵害被害人丁○○、己○○二人之法益，屬想像競合，應從一重處斷
    。被告丁○○先後二次犯行，時間緊接，手法相同，且係犯構成要件相同之罪名
    ，顯係基於概括犯意而為，應依連續犯之規定，從情節較重之傷害辛○○○該次
    犯行以一罪論，並依法加重其刑。爰審酌被告五人犯罪之動機僅因細故起爭執、
    率爾暴力相向、其等傷害之手段輕重，犯罪對被害人造成之損害程度，及犯罪後
    均飾詞否認之態度等一切情狀，分別量處如主文所示之刑，並均諭知易科罰金之
    折算標準。至被告壬○○、丁○○所使用之手推車、圓鍬，乃市場之公有物，並
    非被告所有之物，業據被告供明，即不諭知沒收之宣告。又被告辛○○○所持之
    掃帚，尚無證據證明乃被告辛○○○所有之物（且亦無沒收之必要），亦不諭知
    沒收之宣告，併予敘明。
據上論斷，應依刑事訴訟法第二百九十九條第一項前段，刑法第二十八條、第五十六
條、第二百七十七條第一項、第五十五條、第四十一條第一項前段，罰金罰鍰提高標
準條例第一條前段、第二條，判決如主文。
本案經檢察官張惠菁到庭執行職務
中      華      民      國    九十二    年      一月    二十四    日
                                  臺灣士林地方法院刑事第二庭
                                      法  官  王  梅  英
右正本證明與原本無異。
如不服本判決，應於判決送達後十日內，向本院提出上訴狀。
                                      書記官  韓  毓  寧
中      華      民      國    九十二    年      一      月    二十七    日
附錄本判決論罪科刑依據之法條：
刑法第二百七十七條第一項：
傷害人之身體或健康者，處三年以下有期徒刑、拘役或一千元以下罰金。


司法院資訊處製作；財團法人民間司法改革基金會備份。
